臺灣基隆地方法院刑事判決　　　　　　　 96年度訴字第149號
公　訴　人　臺灣基隆地方法院檢察署檢察官
被　　　告　乙○○
上列被告因偽造文書案件，經檢察官提起公訴（95年度偵字第53
89號、第5681號），被告就被訴事實為有罪之陳述，本院合議庭
裁定由受命法官獨任進行審判，經改依簡式審判程序審理後判決
如下：
    主  文
乙○○行使偽造私文書，足以生損害於公眾及他人，處有期徒刑
肆月，如易科罰金，以銀元佰元即新臺幣玖佰元折算壹日。附
表所示偽造之「丙○○」署名及指印，均沒收。
    事  實
一、乙○○於民國94年12月21日凌晨6 時25分許，酒後駕駛車牌
    號碼7E-0366 號自用小客車，行經國道一號高速公路北向2.
    1 公里處（屬基隆市暖暖區○○○○道公路警察局第一警察
    隊執勤員警攔查，並對其施以呼氣酒精濃度測試，詎乙○○
    為圖規避刑責，竟基於行使偽造私文書之單一接續犯意，冒
    用其熟識之不知情友人丙○○（另為不起訴之處分）名義應
    訊，在查獲時、地於酒精濃度檢測單（1 式5 份）之「被測
    人」欄偽造「丙○○」之署名及指印各5 枚，嗣執勤員警發
    現乙○○所測得呼氣中酒精濃度達每公升0.63毫克（所犯公
    共危險罪部分，業經檢察官另以94年度速偵字第513 號為緩
    起訴處分確定），遂依法對乙○○掣發內政部警政署國道公
    路警察局舉發違反道路交通管理事件通知單（1 式3 聯，即
    第1 聯收執聯、第2 聯移送聯、第3 聯留存聯），乙○○因
    而於查獲時、地，接續於該舉發違反道路交通管理事件通知
    單之第2 聯「收受通知聯者簽章欄」偽造「丙○○」署名1
    枚，並因而複製「丙○○」之署名1 枚至第3 聯之留存聯，
    表示係「丙○○」本人收受之意思，而偽造私文書，並將該
    舉發違反道路交通管理事件通知單交與警員收受而行使之。
    乙○○因上開公共危險案件，為警於同日上午7 時58分許帶
    回臺北縣汐止市○○街254 號之國道公路警察局第一警察隊
    汐止分隊及同日下午2 時4 分許移送至基隆市○○路176 號
    臺灣基隆地方法院檢察署應訊，其復承前接續犯意，先後於
    附表編號3-6 所示之逮捕通知書「被通知人簽名按捺印」欄
    、警詢筆錄「應受告知事項」欄及「受訊問人」欄、指紋卡
    片、檢察官訊問筆錄「受訊問人」欄，接續偽造如附表編號
    3-6 所示之「丙○○」署名及指印，並於附表編號7 之悔過
    書之「之悔過書人」欄、編號8 之緩起訴處分被告應行注意
    事項「被告」欄上，偽造如附表編號7 、8 所示「丙○○」
    署名及指印，表示悔過及知悉緩起訴處分相關權義事項之意
    思，而偽造該悔過書及緩起訴處分被告應行注意事項之私文
    書，其嗣將該2 種私文書交予書記官存卷而行使之，均足以
    生損害於「丙○○」及檢警機關偵查犯罪之正確性。嗣經警
    發覺有異，乃將乙○○於國道公路警察局第一警察隊應訊時
    以「丙○○」名義所按捺之指紋卡，送請內政部警政署刑事
    警察局鑑驗，經該局以指紋電腦對法、指紋特徵點比對法，
    與該局檔存真實之「丙○○」比對結果，二者指紋不相符，
    復經輸入電腦系統比對後，與該局檔存乙○○指紋卡指紋相
    符，因而查悉上情。
二、案經國道公路警察局第一警察隊移送暨臺灣基隆地方法院檢
    察署檢察官自動檢舉偵查後起訴。
    理  由
壹、程序事項：
    本件被告乙○○所犯者非為死刑、無期徒刑、最輕本刑為3
    年以上有期徒刑之罪或高等法院管轄第一審案件，其於準備
    程序進行中，先就被訴事實為有罪之陳述，經告知其簡式審
    判程序之旨，並聽取公訴人、被告之意見後，本院業已依刑
    事訴訟法第273 條之1 第1 項之規定，裁定由受命法官獨任
    以簡式審判程序進行本案之審理。
貳、實體事項：
一、上開事實，業據被告乙○○於警詢、偵訊及本院審理時坦承
    不諱，核與證人丙○○於警詢及偵訊、證人即舉發員警蘇坤
    利、林大中於偵訊時所證情節相符，且被告為國道公路警察
    局第一警察隊員警查獲時，以「丙○○」名義所按捺之指紋
    卡，經送請內政部警政署刑事警察局鑑驗，經該局以指紋電
    腦對法、指紋特徵點比對法，與該局檔存真實之「丙○○」
    比對結果，二者指紋不相符，復經輸入電腦系統比對後，與
    該局檔存乙○○指紋卡指紋相符等情，亦有內政部警政署刑
    事警察局95年6 月28日刑紋字第0950087671號鑑驗書1 紙附
    卷可稽，此外復有如附表所示之文書、文件在卷可資為佐證
    ，被告之自白核與事實相符，可以採信。綜上證據，本案事
    證明確，被告犯行堪以認定，應依法論科。
二、論罪科刑：
  (一)按在舉發違反道路交通管理事件通知單上「收受通知聯者簽
    章」欄內偽簽姓名，該通知聯顯具有收據之性質，而屬私文
    書，是被告乙○○於附表編號1 所示之舉發違反道路交通管
    理事件通知單第2 聯之移送聯上偽造「丙○○」署名及指印
    ，表示已收到該通知單之意思表示，並於收受第1 聯之收執
    聯後，將第2 聯之移送聯及第3 聯之留存聯交還警員依法處
    理，顯然對該文書之內容有所主張，是核其此部分所為，應
    係犯刑法第216 條、第210 條之行使偽造私文書罪。次按所
    謂文書乃以文字或符號為一定之意思表示，而查被告乙○○
    於附表編號2 所示之酒精濃度檢測單、編號5 之指紋卡片上
    偽造「丙○○」署名及指印，並無表明文書之用意，而不具
    文書性質，應僅成立偽造署押罪。再按警方依刑事訴訟法第
    88條之1 第4 項規定，所製作之「逮捕通知書」，記載被逮
    捕人何以遭逮捕或拘提等情，其「通知本人聯」或「通知家
    屬聯」，如備有「收受人簽章」欄，由形式上觀察，於該欄
    內簽名及捺指印，即足表示由該姓名之人收受斯項通知書之
    證明。犯罪行為人如於「逮捕通知書」之「收受人簽章」欄
    內，偽造他人署押，即足表示由該被偽造者收受斯項通知書
    之證明。其後，將之交付警方，應成立刑法第216 條、第21
    0 條之行使偽造私文書罪。警方以「通知」之文件踐行刑事
    訴訟法第95條等所定告知程式時，被告於該「通知」之「被
    調查詢問人」欄下偽簽姓名者，該「通知」實質上與詢問筆
    錄無異，並未表示另外製作何種文書，故論以偽造署押罪。
    被告於「逮捕通知書」之「被通知人簽章」欄偽簽他人姓名
    捺指印，因非在「收受人簽章」欄為之，而僅處於受通知者
    之地位，尚不能表示其係有製作何種文書之意思及曾為何項
    之意思表示，故認成立偽造署押（最高法院91年度台非字第
    294 號、第295 號判決意旨參照）。從而，被告於附表編號
    3 所示逮捕通知書上「被通知人姓名欄」偽造「丙○○」署
    名及指印之行為，應成立刑法第217 條之偽造署押罪。又按
    司法警察或司法警察官於詢問犯罪嫌疑人時所製作之詢問筆
    錄，係記載對於犯罪嫌疑人之詢問及其陳述，其內容當然含
    有受詢問人之意思表示，因該筆錄為公務員職務上所製作之
    文書，故為公文書之一種。受詢問人雖亦在筆錄之末簽名、
    蓋章或按指印，以擔保該筆錄之憑信性，但不能因此即認為
    該筆錄係受詢問人所製作，而變更其公文書之性質，從而，
    被告於附表編號4 、6 所示之警詢筆錄及偵訊筆錄上偽造「
    丙○○」之署名及指印，亦應成立刑法第217 條之偽造署押
    罪。末按，被告於附表編號7 、8 所示之悔過書及緩起訴處
    分被告應行注意事項上偽造「丙○○」署名及指印，表示悔
    過及知悉緩起訴處分相關權義事項，該2 文件自具有文書性
    質，是被告偽造該2 文件，並將之持交書記官存卷而行使，
    係犯刑法第216條、第210 條之行使偽造私文書罪。
  (二)是核被告所為，係犯刑法第216 條、第210 條之行使偽造私
    文書罪。被告如附表編號1-8 所示先後偽造「丙○○」之署
    名及指印數枚，時地緊密，侵害偵查機關偵查權之法益同一
    ，各次偽造署名及指印之獨立性極為薄弱，且被告冒名應訊
    ，其主觀上當有多次偽造之署名及指印以遂行犯行之意思，
    依一般社會健全觀念，難以將上開數個偽造署名及指印舉動
    強行分開，應非數次偽造署押之行為，應屬接續行為，而非
    連續行為（最高法院86年度台上字第3295號判例意旨參照）
    。同理，被告如附表編號1 、7 、8 所示，多次行使偽造文
    書之行為，亦係同一之冒名應訊之意而來，時、地緊接不可
    分，侵害法益同一，僅成立單一之行使偽造文書罪行。被告
    以偽造署名及指印之方式偽造私文書，其後並持之加以行使
    ，偽造署押之部分行為應為偽造私文書之全部行為吸收，偽
    造私文書之低度行為復為行使之高度行為吸收，均不另論罪
    。
  (三)被告於如附表編號5 所示指紋卡片上所偽造「丙○○」指印
    之犯行雖未據公訴人起訴，然因該部分與起訴部分有如前述
    接續犯之實質上一罪關係，自為起訴效力所及，本院依法自
    得併與審理，附此敘明。
  (四)爰審酌被告為規避刑責，竟偽造他人署名及指印，並行使偽
    造文書，致他人有受刑罰追訴之危險，並浪費國家司法程式
    ，影響刑事偵辦之正確性，行為實有可議之處，惟念其犯後
    坦承犯行，犯後態度尚可等一切情狀，量處如主文所示之刑
    。
  (五)又查被告行為後，刑法第41條業於94年2 月2 日再經修正公
    佈，自95年7 月1 日施行，新法修正為「犯最重本刑為五年
    以下有期徒刑以下之刑之罪，而受六個月以下有期徒刑或拘
    役之宣告者，得以新臺幣一千元、二千元或三千元折算一日
    ，易科罰金」，惟依修正前之刑罰法律，即本次修正前刑法
    第四十一條第一項前段：「犯最重本刑為五年以下有期徒刑
    以下之刑之罪，而受六個月以下有期徒刑或拘役之宣告，因
    身體、教育、職業、家庭之關係或其他正當事由，執行顯有
    困難者，得以一元以上三元以下折算一日，易科罰金」，暨
    罰金罰鍰提高標準條例第2 條：「依刑法第四十一條易科罰
    金者，均就其原定數額提高為一百倍折算一日；法律所定罰
    金數額未依本條例提高倍數，或其處罰法條無罰金刑之規定
    者，亦同」等規定，易科罰金之折算標準最高為銀元300 元
    ，最低為銀元100 元，換算為新臺幣後，最高額為新臺幣90
    0 元，最低額為新臺幣300 元，比較新舊法結果，以修正前
    之規定較有利於被告，爰依刑法第2 條第1 項前段規定，適
    用修正前之刑法第41條第1 項前段之規定，併諭知易科罰金
    之折算標準。
  (六)附表所示文件中偽造之「丙○○」署名及指印，均係被告所
    偽造，業經其供明在卷，爰應依刑法第219 條之規定，無論
    屬於犯人所有，均宣告沒收之。
據上論斷，應依刑事訴訟法第273 條之1 第1 項、第299 條第1
項，刑法第2 條第1 項前段、第216 條、第210 條、第41條第1
項前段（修正前）、第219 條，罰金罰鍰提高標準條例第2 條（
修正前），現行法規所定貨幣單位折算新臺幣條例第2 條，判決
如主文。
本案經檢察官甲○○到庭執行職務。
中　　華　　民　　國　　96　　年　  4　　月　　13　　 日
                  刑事第二庭法  官      劉桂金
以上正本證明與原本無異。
如不服本判決應於收受本判決後10日內向本院提出上訴書狀，其
未敘述上訴理由者，並得於提起上訴後10日內向本院補提理由書
狀（均須按他造當事人之人數附繕本。）「切勿逕送上級法院」
中　　華　　民　　國　　96　　年　  4　　月　　13　　 日
                            書記官      鄧順生
附錄論罪法條：
刑法第210條
偽造、變造私文書，足以生損害於公眾或他人者，處5 年以下有
期徒刑。
刑法第216條
行使第210 條至第215 條之文書者，依偽造、變造文書或登載不
實事項或使登載不實事項之規定處斷。
附表：
┌──┬──────────┬──────────┬─────────┐
│編號│   文書名稱         │  偽造之署押及數量  │     備   註      │
│    │                    │                    │                  │
├──┼──────────┼──────────┼─────────┤
│  1 │內政部警政署國道公路│「丙○○」之署名2 枚│95年偵字5389號卷第│
│    │警察局舉發違反道路交│ （即第2 聯移送聯之 │10頁              │
│    │通管理事件通知單（Z1│ 署名1 枚及第3 聯留 │                  │
│    │0000000 號）「收受通│ 存聯複寫之署名1枚）│                  │
│    │知聯者簽章」欄      │                    │                  │
├──┼──────────┼──────────┼─────────┤
│  2 │酒精濃度檢測單（1式 │「丙○○」之署名及指│95年偵字5389號卷第│
│    │5 份）之「被測人」欄│印各5 枚            │15頁              │
├──┼──────────┼──────────┼─────────┤
│  3 │逮捕通知書（1式3份）│「丙○○」之署名及指│95年偵字5389號卷第│
│    │之「被通知人姓名」欄│印各3 枚            │14頁              │
├──┼──────────┼──────────┼─────────┤
│  4 │國道公路警察局汐止分│「丙○○」之署名6 枚│95年偵字5389號卷第│
│    │隊94年12月21日調查筆│及指印7 枚          │11-12頁           │
│    │錄（1 式3 份）之「應│                    │                  │
│    │告知事項」欄、「受詢│                    │                  │
│    │問人」欄            │                    │                  │
├──┼──────────┼──────────┼─────────┤
│  5 │被告冒「丙○○」名義│「丙○○」之指印20枚│95年偵字5389號卷第│
│    │按捺之指紋卡片      │                    │17頁              │
├──┼──────────┼──────────┼─────────┤
│  6 │基隆地方法院檢察署94│「丙○○」之署名3 枚│94年速偵字513 號卷│
│    │年12月21日偵訊筆錄之│                    │第19頁            │
│    │「受訊問人」欄      │                    │                  │
├──┼──────────┼──────────┼─────────┤
│  7 │悔過書之「立悔過書人│「丙○○」之署名及指│94年速偵字513 號卷│
│    │」欄                │印各1枚             │第21頁            │
├──┼──────────┼──────────┼─────────┤
│  8 │緩起訴處分被告應行注│「丙○○」之署名及指│94年速偵字513 號卷│
│    │意事項（1 式2 聯，分│印各2 枚            │第22頁            │
│    │甲聯及乙聯2 聯）之「│                    │                  │
│    │被告」欄）          │                    │                  │
└──┴──────────┴──────────┴─────────┘
